【裁判字號】    90,上訴,621
【裁判日期】    900622
【裁判案由】    偽造文書等
【裁判全文】
臺灣高等法院刑事判決                              九十年度上訴字第六二一號
    上  訴  人  臺灣士林地方法院檢察署檢察官
    被      告  甲○○
    選任辯護人  侯俊安
右上訴人因偽造文書等案件，不服臺灣士林地方法院八十九年度易字第一六○號，中
華民國八十九年十一月二十三日第一審判決（起訴案號：臺灣士林地方法院檢察署八
十八年度偵字第七九七一號），提起上訴，本院判決如左：
    主  文
原判決撤銷。
甲○○違反未經設立登記，不得以公司名義經營業務之規定，處有期徒刑陸月，如易
科罰金以銀元參佰元折算壹日，併科罰金新台幣拾伍萬元，如易服勞役以新台幣玖佰
元即銀元參佰元折算壹日。又連續行使偽造私文書，足以生損害於公眾及他人，處有
期徒刑陸月，如易科罰金以銀元參佰元折算壹日，扣案如附表二所示之仿冒商品均沒
收。應執行有期徒刑拾壹月，如易科罰金以銀元參佰元折算壹日，併科罰金新台幣拾
伍萬元，如易服勞役以新台幣玖佰元即銀元參佰元折算壹日，扣案如附表二所示之仿
冒商品均沒收。
    事  實
一、甲○○係台北市○○區○○街四十一巷七號一樓慶鋒工業有限公司（下稱慶鋒公
    司）之負責人，明知名陽工業有限公司（下稱名陽公司）未經申請設立登記，不
    得以「名陽公司」名義經營業務或為其他法律行為，詎竟自民國七十九年五月二
    十五日慶鋒公司成立時起至八十八年七月六日止，以「名陽公司」名義對外經營
    買賣汽車零件業務。
二、又甲○○明知「FORD、MOTORCRAFT」、「MITSBISHI」、「HONDA」、「NISSAN」
    、「TOYOTA」等商標圖樣，分別係美商福特汽車公司（下稱美商福特公司）、日
    商三菱重工業股份有限公司（下稱日商三菱公司）、日商本田技研工業股份有限
    公司（下稱日商本田公司）、日商日產自動車股份有限公司（下稱日商日產公司
    ），日商豐田自動車股份有限公司（下稱日商豐田公司）分別向我國經濟部中央
    標準局註冊登記取得商標專用權（其註冊證號數、專用期間及指定使用之商品，
    均詳如附表一所示，美商福特公司取得之商標專用權嗣於八十五年三月十一日起
    授權予福特六和汽車股份有限公司使用），竟意圖欺騙他人，並基於概括犯意，
    自八十八年初起，向設於台北市○○區○○街之洋輝印刷廠不詳姓名之人，購買
    附加相同及近似於前揭註冊商標圖樣並載有「GENUINE PARTS」（正廠零件）、
    「MADE IN JAPAN」（日本製造）、「NISSAN MOTOR CO. LTD.」足以表示該零件
    之品質、出產國及出產公司之包裝盒及標籤貼紙準私文書，並將前開標籤貼紙黏
    貼使用於同一商品之汽車引擎墊片及其包裝盒上，再包裝於其公司自行組裝之汽
    車引擎墊片，並以「名陽公司」名義，連續多次販售予台北縣、市汽車材料商後
    ，再由該材料行轉售予一般消費大眾，並藉以行使該偽造之準私文書，足以生損
    害於附表一所示商標圖樣所有之公司及一般消費大眾。嗣於八十八年七月六日，
    在慶鋒公司，為法務部調查局台北市調查處依法搜索查獲，並扣得慶鋒公司所有
    上開仿冒之如附表二、三所示之汽車引擎墊片、汽缸墊片、標籤貼紙、包裝紙板
    、紙箱、帳冊及估價單等物品。
三、案經福特六和汽車股份有限公司（下稱福特六和公司）訴由法務部調查局台北市
    調查處移送及日商三菱公司、日商本田公司、日商日產公司、日商豐田公司訴由
    臺灣士林地方法院檢察署檢察官偵查聲請簡易判決處刑（後原審改為通常程序審
    理）及追加起訴（違反公司法部分）。
    理  由
一、訊之被告甲○○固坦承於右揭時、地以未經設立登記之「名陽公司」名義對外營
    業及自洋輝印刷廠購入仿冒「FORD」、「MITSUBISHI」、「HONDA」、「NISSAN
    」、「TOYOTA」等商標圖樣及載有「GENUINE PARTS」、「MADE IN JAPAN」、「
    NISSAN MOTOR CO.  LTD.」足以表示該零件之品質及出產國之標籤貼紙，並將前
    開貼紙黏貼在汽車引擎墊片包裝上，再包裝於其公司自行組裝之汽車引擎墊片，
    以名陽公司名義，多次販售予知情之台北縣、市汽車材料行後，再由該材料行轉
    售予一般消費大眾之事實，惟辯稱：伊設立公司之初，原係準備使用名陽公司名
    義成立公司，但後來因名陽公司已有他人登記而無法使用，但因公司草創之初均
    係以名陽公司之名義對外聯繫，才續以名陽公司之名義對外營業；至於扣案之標
    籤貼紙係應客戶之要求以供辨識，伊才會去購買，但因伊英文能力不佳，故不知
    該標籤貼紙上所寫之英文字之意思云云。經查：
  (一)被告於偵查中及原審調查中坦承未經向經濟部申請公司設立許可登記，即自七十
    九年五月二十五日慶鋒公司成立時起至八十八年七月六日被查獲之日止，以「名
    陽公司」名義對外經營汽車零件販賣業務（參見台北市調查處卷第二頁、原審卷
    第三六、五八頁），並有慶鋒公司所有之帳冊、載有名陽公司名稱之估價單及日
    報表上扣案可稽，足證被告之自白與事實相符，是被告違反公司法第十九條第一
    項未經設立登記，不得以公司名義經營業務之規定，而有同條第二項之刑責，應
    可認定。
  (二)前揭「FORD、MOTORCRAFT」、「MITSUBISHI」、「HONDA」、「NISSAN」、「TOY
    -OTA」等商標圖樣，業經如附表一所示福特六和公司等六家公司取得商標專用權
    ，且均尚在專用期間，此有商標註冊證影本六紙在卷（參見台北市調查處卷第二
    三至三二、原審卷第七八至七九頁）可憑，且右揭被告擅自使用上開商標專用權
    人商標於同一汽車墊片商品之事實，業據告訴代理人乙○○律師、劉中城律師、
    丙○○律師、王怡今律師於偵查中、原審及本院審理時到庭指證無訛，並扣案之
    包裝紙板共四十九片、引擎大修包十七片，其上載均有「MOTORORAFT」英文字樣
    ，顯與告訴人福特六和公司享有商標專用權之「MOTORCRAFT」商標圖樣近似，而
    扣案之紙箱一百零四片、貼紙一箱及大修包、汽缸片、墊片上均載有與前揭商標
    圖樣相同之「FORD」、「MITSUBISHI」、「HONDA」、「NISSAN」、「TOYOTA 」
    等圖樣，亦經原審當庭勘驗屬實，製有勘驗筆錄在卷可憑（參見原審卷第三四至
    三七頁），且有照片附卷（參見原審卷第六一至七三頁）為證，足認被告確有於
    上開商標專用權之同一商品之汽車墊片上，使用相同及近似於他人註冊商標之圖
    樣而販賣之行為。
  (三)前揭查扣之商品包裝及貼紙上，除有前開商標圖樣外，尚載有「GENUINE PARTS
    」、「NISSAN MOTOR CO. LTD.」、「MADE IN JAPAN」足以表示該零件之品質、
    出產公司及出產國，經原審於上開勘驗時確認無訛，亦有照片附卷（參見原審卷
    第六一至七三頁）可稽，足以表示該零件之品質、出產國及出產公司之一定用意
    ，核與刑法第二百二十條之規定相當，為準私文書。又被告雖辯稱其因英文能力
    不佳，故不知該標籤貼紙上所寫之英文字之意思云云。惟查，被告既稱自七十九
    年起即從事汽車零件販售業多年，供應之對象又係台北縣、市之汽車材料商，對
    於各種汽車廠牌、名稱，自無諉為不知之理，且被告既自稱係因客戶要求才購買
    貼紙黏貼，若其不知該貼紙之文意，又如何能使用在適合之零件上？足證被告上
    開所辯，應屬卸責之詞，尚難採信。
  (四)被告將前開仿冒商標圖樣之商品販售予台北縣、市之汽車材料行，再由該汽車材
    料販售予不知情之消費大眾，致一般消費者誤信該等商品與上開商標專用權人所
    製造販售之商品相同，顯有欺騙他人之情事。綜上所述，本件事實明確，被告犯
    行，堪予認定，應依法論科。
二、核被告甲○○所為，係犯商標法第六十二條第一款之侵害他人商標專用權、第六
    十三條販賣仿冒商標商品罪、刑法第二百十六條、第二百二十條、第二百十條行
    使偽造準私文書罪、刑法第二百五十五條第一項、第二項對商品虛偽標示罪、販
    賣該商品罪及公司法第十九條第二項之罪。其所犯侵害他人商標專用權、販賣仿
    冒商標罪、行使偽造私文書罪及對商品為虛偽標記與販賣虛偽標記商品罪間，各
    先後多次犯行，各時間緊接，各犯罪構成要件相同，顯係各基於概括犯意而反覆
    為之，均應依刑法第五十六條連續犯之規定論以一罪，並加重其刑。而其所犯前
    開違反商標法第六十二條第一款之罪及第六十三條之罪間與刑法第二百五十五條
    第一項之罪及同條第二項之罪間，各有方法結果之牽連關係，均各應依刑法第五
    十五條之規定，各從一重之侵害他人商標專用權罪及販賣虛偽標記商品罪處斷。
    又其所犯侵害他人商標專用權罪、行使偽造準私文書罪及販賣虛偽標記商品罪間
    ，因均於同一商品之包裝紙或標籤上，用以販售，屬一行為而觸犯數罪名，應依
    刑法第五十五條想像競合犯之規定，從一重之行使偽造準私文書罪處斷。又其所
    犯違反公司法第十九條第二項之犯罪，與前開行使偽造準私文書罪間犯意各別，
    行為互異，應分論併罰。另公訴人（聲請簡易判決處刑程序已改為通常程序，應
    視為起訴）僅就被告違反商標法第六十二條第一款、第六十三條及公司法第十九
    條第二項之罪（追加起訴）起訴，未論及行使偽造準私文書罪及販賣虛偽標記商
    品罪，惟此部分與上開已起訴之部分有想像競合之裁判上一罪關係，已如上述，
    本院自得一併加以審判，附此敘明。
三、原審認被告罪證明確，予以論罪科刑，固非無見。惟原審雖認定被告與不詳姓名
    年籍之台北縣、市汽車材料商為共同正犯，然該材料商究是否為有責任能力之人
    ？是否確與被告有犯意聯絡？並無證據足資證明，原審逕為認定，尚有不當。又
    原審未認定被告所屬慶豐公司之包裝盒及標籤貼紙尚有顯示「NISSAN MOTOR CO.
    LTD.」足以表示該零件之出產國之一定用意表示，亦有未合。再原審既於事實欄
    認定被告涉有刑法第二百十六條、第二百二十條及第二百十條之行使偽造準私文
    書罪，理由欄及據上論斷欄並未論及刑法第二百二十條；另未於據上論斷欄內論
    及公司法第十九條第二項；且未論及易服勞役之折算標準法條，均有未洽。另扣
    案如附表二所示仿冒商標之商品應依商標法第六十四條規定，不論被告所有與否
    ，均應義務宣告沒收，原審未依該規定宣告沒收，自有未合。又被告行為後刑法
    第四十一條已於九十年一月四日修正，同年月十日經總統公布施行，由原來犯最
    重本刑為三年以下有期徒刑以下之刑之罪，而受六個月以下徒刑或拘役之宣告得
    易科罰金之要件，修改為犯最重本刑為五年以下有期徒刑以下之刑之罪，而受六
    個月以下徒刑或拘役之宣告得易科罰金之要件，比較新舊法，應以新法有利於被
    告，自應依刑法第二條第一項前段規定，適用裁判時前開修正之刑法第四十一條
    第一項前段之規定，原審未及審酌及此，尚有未合。檢察官以原審未依商標法第
    六十四條之規定宣告沒收扣案之仿冒商品，且被告犯後並無悔意亦未和解，而原
    審仍諭知被告緩刑，顯有不當為由，提起上訴，應認有理由，且原判決又有如上
    可議之處，爰由本院將原判決撤銷改判。爰審酌被告雖前無犯罪前科，此有灣高
    等法院檢察署刑案紀錄簡覆表一份附卷可憑，然其為牟取利益犯罪之動機、其將
    仿品混充真品販售，不但侵害被害人之商標專用權，影響國際間對我國仿冒之不
    良印象與可能之經濟制裁、且對因而購買該汽車零件使用之一般消費者亦有重大
    影響，及犯後態度尚佳等一切情狀，量處如主文第二項所示之刑，併分別就有期
    徒刑部分諭知易科罰金之折標準及就併科罰金部分諭知易服勞役之折算標準，且
    定其應執行之刑，以資儆懲。
三、扣案如附表二之物品，為仿冒商標之商品，應依商標法第六十四條之規定沒收之
    。而附表三所示標籤、紙箱、包裝紙板、包裝紙、估價單、帳冊、日報表等物品
    並非仿冒之商品，且均為慶鋒公司所有，此為被告供承不諱，且均係在慶豐公司
    所查扣，並非被告所有供犯罪所用之物，爰不另為沒收之諭知。
據上論斷，應依刑事訴訟法第三百六十九條第一項前段、第三百六十四條、第二百九
十九條第一項前段，商標法第六十二條第一款、第六十三條、第六十四條，刑法第二
條第一項前段、第十一條、第五十六條、第二百十六條、第二百二十條、第二百十條
、第二百五十五條第一項、第二項、第五十五條、第四十一條第一項前段、第四十二
條第二項，罰金罰鍰提高標準條例第一條前段、第二條，現行法規所定貨幣單位折算
新台幣條例第二條，判決如主文。
本案經檢察官吳國南到庭執行職務。
中      華      民      國    九十      年      六      月    二十二    日
                              臺灣高等法院刑事第二十三庭
                                  審判長法  官  黃  瑞  華
                                        法  官  吳      燦
                                        法  官  雷  雯  華
右正本證明與原本無異。
如不服本判決應於收受送達後十日內向本院提出上訴書狀，其未敘述上訴之理由者並
得於提起上訴後十日內向本院補提理由書（均須按他造當事人之人數附繕本）。
                                        書記官  陳  思  云
中      華      民      國    九十      年      六      月    二十六    日
附錄：本案論罪科刑法條全文
商標法第六十二條第一款：
  意圖欺騙他人，有左列情事之一者，處三年以下有期徒刑、拘役或科或併科新臺幣
  二十萬元以下罰金。
  一、於同一商品或類似商品，使用相同或近似於他人註冊商標之圖樣者。
商標法第六十三條：
  明知為前二條商品而販賣、意圖販賣而陳列、輸出或輸入者，處一年以下有期徒刑
  、拘役或科或併科新台幣五萬元以下罰金。
刑法第二百十條：
  偽造、變造私文書，足以生損害於公眾或他人者，處五年以下有期徒刑。
刑法第二百十六條：
  行使第二百十條至第二百十五條之文書者，依偽造、變造文書或登載不實事項或使
  登載不實事項之規定處斷。
刑法第二百五十五條：
  意圖欺騙他人，而就商品之原產國或品質，為虛偽之標記或其他表示者，處一年以
  下有期徒刑、拘役或一千元以下罰金。
  明知為前項商品而販賣，或意圖販賣而陳列，或自外國輸入者，亦同。
附表一：
┌──┬───────┬──────┬───────┬───────┐
│編號│商  標  圖  樣│註 冊 號 數 │ 商標專用期間 │ 專 用 商 品  │
├──┼───────┼──────┼───────┼───────┤
│一、│              │三七二七○一│自民國七十六年│汽車及其組件、│
│    │              │            │起延展至九十五│牽引車。      │
│    │              │            │年三月十日止  │              │
├──┼───────┼──────┼───────┼───────┤
│二、│              │四六七六五  │自民國八十年六│汽車類之各種汽│
│    │              │            │月起至九十年五│車及其他應屬本│
│    │              │            │月三十一日止  │類之一切商品。│
├──┼───────┼──────┼───────┼───────┤
│三、│              │七三七七一九│自民國八十五年│汽車引擎及商標│
│    │              │            │十二月一日起至│法施行細則第四│
│    │              │            │九十五年十一月│十九條第十二類│
│    │              │            │三十日止      │。            │
├──┼───────┼──────┼───────┼───────┤
│四、│              │二四一四七  │自民國五十五年│汽車類及應屬本│
│    │              │            │十一月一日起延│類之其他商品。│
│    │              │            │展至九十五年四│              │
│    │              │            │月三十日止    │              │
├──┼───────┼──────┼───────┼───────┤
│五、│              │六九四二    │自民國四十六年│汽車及其零組件│
│    │              │            │十月延展至九十│。            │
│    │              │            │六年八月三十一│              │
│    │              │            │日            │              │
├──┼───────┼──────┼───────┼───────┤
│六、│              │二五一九九  │自民國五十六年│汽車及其零組件│
│    │              │            │二月延展至九十│。            │
│    │              │            │五年十二月三十│              │
│    │              │            │一日          │              │
└──┴───────┴──────┴───────┴───────┘
附表二：
┌───┬────────┬──────────┬─────────┐
│編 號 │  品      名    │  數         量     │   備      註     │
├───┼────────┼──────────┼─────────┤
│一、  │仿冒MOTOCRAFT引 │十七片              │                  │
│      │擎大修包        │                    │     │
├───┼────────┼──────────┼─────────┤
│二、  │仿冒NISSAN大修包│二組                │                  │
├───┼────────┼──────────┼─────────┤
│三、  │仿冒NISSAN汽缸片│三十片              │                  │
├───┼────────┼──────────┼─────────┤
│四、  │仿冒HONDA大修包 │三組                │                  │
├───┼────────┼──────────┼─────────┤
│五、  │仿冒福特大修包  │九組                │                  │
├───┼────────┼──────────┼─────────┤
│六、  │仿冒福特墊片    │二十二片            │                  │
├───┼────────┼──────────┼─────────┤
│七、  │仿冒NISSAN墊片  │十九片              │                  │
└───┴────────┴──────────┴─────────┘
附表三：
┌───┬────────┬──────────┬─────────┐
│編 號 │  品      名    │  數         量     │   備      註     │
├───┼────────┼──────────┼─────────┤
│一、  │仿冒MOTOCRAFT包 │四十九張            │                  │
│      │裝紙板          │                    │                  │
├───┼────────┼──────────┼─────────┤
│二、  │仿冒NISSAN紙箱  │一○○個            │                  │
├───┼────────┼──────────┼─────────┤
│三、  │仿冒貼紙        │一箱                │                  │
├───┼────────┼──────────┼─────────┤
│四、  │仿冒HONDA包裝紙 │十六片              │                  │
├───┼────────┼──────────┼─────────┤
│五、  │帳冊            │一本                │                  │
├───┼────────┼──────────┼─────────┤
│六、  │估價單          │一批                │                  │
├───┼────────┼──────────┼─────────┤
│七、  │日報表          │一批                │                  │
└───┴────────┴──────────┴─────────┘


司法院資訊處製作；財團法人民間司法改革基金會備份。
